【裁判字號】    98,訴,557
【裁判日期】    980527
【裁判案由】    毒品危害防制條例
【裁判全文】
臺灣基隆地方法院刑事判決               98年度訴字第557號
公  訴  人  臺灣基隆地方法院檢察署檢察官
被      告  甲○○
                    （現另案於臺灣基隆監獄執行中）
上列被告因違反毒品危害防制條例案件，經檢察官提起公訴（98
年度毒偵字第708 號），因被告所犯為死刑、無期徒刑、最輕本
刑為3 年以上有期徒刑或高等法院管轄第一審案件以外之罪，且
於準備程序進行中，被告先就被訴事實為有罪之陳述，經本院合
議庭裁定進行簡式審判程序，判決如下：
    主  文
甲○○施用第一級毒品，累犯，處有期徒刑柒月，扣案之殘渣袋
壹只及注射針筒壹支，沒收之；又施用第二級毒品，累犯，處有
期徒刑月，扣案之玻璃球吸食器貳只，沒收之。應執行有期徒
刑玖月；扣案之殘渣袋壹只、注射針筒壹支及玻璃球吸食器貳只
，均沒收之。
    事  實
一、甲○○前因施用毒品案件，經觀察、勒戒後，因認無繼續施
    用毒品之傾向，於民國88年12月21日執行完畢釋放，並經臺
    灣基隆地方法院檢察署檢察官以88年度毒偵字第867 號不起
    訴處分；復因於觀察、勒戒執行完畢釋放後5 年內施用第一
    、二級毒品案件，經觀察、勒戒後，因認有繼續施用毒品之
    傾向，由本院以90年度毒聲字第844 號裁定令入戒治處所強
    制戒治，於91年4 月10日因停止戒治出監，期滿未經撤銷停
    止戒治，於91年6 月5 日執行完畢，並因同案經前開檢察署
    檢察官以90年度毒偵字第804 號提起公訴，本院以90年度訴
    字第347 號判決判處有期徒刑7 月、4 月，應執行有期徒刑
    9 月確定；又因施用第一級毒品案件，經本院以93年度訴字
    第243 號判決判處有期徒刑7 月確定；再因施用第一、二級
    毒品案件，經臺灣雲林地方法院以94年度訴字第41號判決判
    處有期徒刑1 年、5 月，應執行有期徒刑1 年2 月確定；復
    又因施用第一、二級毒品案件，經本院以97年度訴字第1171
    、1313號判決分別判處刑責，並定應執行有期徒刑7 月及9
    月，分別經臺灣高等法院以97年度上訴字第4948、5461號判
    決駁回上訴確定（尚未執行完畢）；另因施用第一、二級毒
    品案件，經本院以97年度訴字第1689號及98年度訴字第58號
    判決分別判處刑責，並定應執行有期徒刑7 月及8 月確定（
    尚未執行完畢）。另因竊盜等案件，經本院以90年度易字第
    550 號判決判處有期徒刑7 月、9 月，應執行有期徒刑1 年
    2 月確定，復經本院就前開90年度訴字第347 號及90年度易
    字第550 號判決所科之刑，以91年度聲字第169 號裁定定應
    執行有期徒刑1 年11月，於92年11月19日假釋出監，嗣經撤
    銷假釋，應執行殘餘刑期即有期徒刑4 月28日；再因偽造貨
    幣案件，經本院以94年度訴字第317 號判決判處有期徒刑4
    年，復經臺灣高等法院及最高法院分別以94年度上訴字第
    2436號及95年度台上字第329 號判決駁回上訴確定，由臺灣
    雲林地方法院依據中華民國96年罪犯減刑條例之規定，就前
    開94年度訴字第41號判決所科之刑，以96年度聲減字第814
    號裁定減刑，與95年度台上字第329 號判決所科之刑，定應
    執行有期徒刑4 年4 月，先執行上開撤銷假釋後應執行之殘
    餘刑期，於93年11月21日執行完畢後，接續執行93年度訴字
    第243 號判決所科之刑與96年度聲減字第814 號裁定所定之
    執行刑，於97年3 月31日假釋出監（假釋期間於98年7 月15
    日始屆滿）。
二、詎甲○○仍未戒除毒癮惡習，於98年3 月31日下午3 時許，
    在臺北縣萬里鄉○○村○○街3 號地下1 樓，以將第一級毒
    品海洛因置放於注射針筒內，加水混合後注射手臂血管之方
    式，施用第一級毒品；復另行起意，於上開時、地，以將第
    二級毒品安非他命置放於玻璃球吸食器內，下以火燒烤後，
    吸食所生煙霧之方式，施用第二級毒品。嗣其因另案通緝，
    於98年4 月1 日晚間6 時30分許，在上址為警查獲，並扣得
    其所有供持有第一級毒品犯罪所用之殘渣袋1 只、供施用第
    一、二級毒品犯罪所用之注射針筒1 支、玻璃球吸食器2 只
    ，另經警採集其尿液檢體送驗後，始悉上情。
三、案經基隆市警察局移請臺灣基隆地方法院檢察署檢察官偵查
    起訴。
    理  由
壹、程序事項
    被告甲○○所犯者非為死刑、無期徒刑、最輕本刑為3 年以
    上有期徒刑之罪或高等法院管轄第一審案件，其於準備程序
    進行中，先就被訴事實為有罪之陳述，經告知其簡式審判程
    序之旨，並聽取公訴人、被告之意見後，本院合議庭依刑事
    訴訟法第273 條之1 第1 項之規定，裁定由受命法官獨任以
    簡式審判程序進行本案之審理。
貳、實體事項
一、事實認定部分
    上開事實，業據被告於本院審理時坦承不諱，且被告為警查
    獲後，採集之尿液檢體經送臺灣尖端先進生技醫藥股份有限
    公司檢驗，確呈海洛因代謝物嗎啡、可待因及安非他命類之
    陽性檢驗結果，此有該公司98年4 月10日出具之濫用藥物檢
    驗報告及基隆市警察局偵辦毒品案件尿液檢體對照表附卷可
    稽，另有殘渣袋1 只、注射針筒1 支及玻璃球吸食器2 只扣
    案為佐，足認被告之自白與事實相符，本件事證明確，被告
    犯行應堪認定。
二、論罪科刑部分
（一）按毒品危害防制條例於92年7 月9 日修正公布，自93年1
      月9 日施行，其中第20條、第23條將施用毒品之刑事處遇
      程序，區分為「初犯」、「5 年內再犯」及「5 年後再犯
      」，依其立法理由之說明：「初犯」，經觀察、勒戒或強
      制戒治後，應為不起訴處分或不付審理之裁定；經觀察、
      勒戒或強制戒治執行完畢釋放後，「5 年內再犯」者，因
      其再犯率甚高，原實施之觀察、勒戒及強制戒治既已無法
      收其實效，爰依法追訴或裁定交付審理，至於經觀察、勒
      戒或強制戒治執行完畢釋放後，「5 年後再犯」者，前所
      實施之觀察、勒戒或強制戒治已足以遮斷其施用毒品之毒
      癮，為期自新及協助其斷除毒癮，仍適用「初犯」之規定
      ，先經觀察、勒戒或強制戒治之程序，從而，僅限於「初
      犯」及「5 年後再犯」2 種情形，始應先經觀察、勒戒或
      強制戒治程序，倘被告於5 年內已再犯，經依法追訴處罰
      ，縱其第3 次（或第3 次以上）再度施用毒品之時間，在
      初犯經觀察、勒戒或強制戒治執行完畢釋放5 年以後，已
      不合於「5 年後再犯」之規定，且因已於「5 年內再犯」
      ，顯見其再犯率甚高，原實施觀察、勒戒或強制戒治，已
      無法收其實效，應依該條例第10條處罰（最高法院95年第
      7 次、97年第5 次刑事庭會議決議可資參照）。本件被告
      前因施用毒品案件，經觀察、勒戒後，因認無繼續施用毒
      品之傾向，於88年12月21日執行完畢釋放，並經臺灣基隆
      地方法院檢察署檢察官以88年度毒偵字第867 號不起訴處
      分；復因於觀察、勒戒執行完畢釋放後5 年內施用第一、
      二級毒品案件，經觀察、勒戒後，因認有繼續施用毒品之
      傾向，由本院以90年度毒聲字第844 號裁定令入戒治處所
      強制戒治，於91年4 月10日因停止戒治出監，期滿未經撤
      銷停止戒治，於91年6 月5 日執行完畢，並因同案經前開
      檢察署檢察官以90年度毒偵字第804 號提起公訴，本院以
      90 年 度訴字第347 號判決判處有期徒刑7 月、4 月，應
      執行有期徒刑9 月確定；又因施用第一級毒品案件，經本
      院以93年度訴字第243 號判決判處有期徒刑7 月確定；再
      因施用第一、二級毒品案件，經臺灣雲林地方法院以94年
      度訴字第41號判決判處有期徒刑1 年、5 月，應執行有期
      徒刑1 年2 月確定；復又因施用第一、二級毒品案件，經
      本院以97年度訴字第1171、1313號判決分別判處刑責，並
      定應執行有期徒刑7 月及9 月，分別經臺灣高等法院以97
      年度上訴字第4948、5461號判決駁回上訴確定；另因施用
      第一、二級毒品案件，經本院以97年度訴字第1689號及98
      年度訴字第58號判決分別判處刑責，並定應執行有期徒刑
      7 月及8 月確定，此有臺灣高等法院被告前案紀錄表在卷
      可稽，是被告於所受觀察、勒戒執行完畢釋放後5 年內已
      再犯，且經依法追訴處罰，足認原實施觀察、勒戒無法收
      其實效，縱被告本次犯行係於所受觀察、勒戒執行完畢釋
      放後5 年後所為，揆諸首揭說明，仍不合於毒品危害防制
      條例第20條第3 項規定之「5 年後再犯」，且因被告係於
      「5 年內再犯」，顯見其再犯率甚高，即應依法處罰。
（二）核被告所為，係犯毒品危害防制條例第10條第1 、2 項之
      施用第一、二級毒品罪。被告持有第一級毒品海洛因及第
      二級毒品安非他命以供施用，持有之低度行為應為施用之
      高度行為所吸收，均不另論罪。
（三）被告所為施用第一、二級毒品之行為，犯意各別，所犯為
      構成要件相異之罪，應予分論併罰。
（四）另按二以上徒刑併執行者，刑法第77條所定假釋最低應執
      行之期間，合併計算之，又經撤銷假釋執行殘餘刑期者，
      無期徒刑執行滿20年，有期徒刑於全部執行完畢後，再接
      續執行他刑，刑法第79條之1 第1 項有關合併計算執行期
      間之規定不適用之，86年11月26日修正公布刑法第79條之
      1 第1 項及第5 項分別定有明文；94年1 月7 日修正公布
      並自95年7 月1 日施行之刑法第79條之1 第5 項規定：「
      經撤銷假釋執行殘餘刑期者，無期徒刑於執行滿25年，有
      期徒刑於全部執行完畢後，再接續執行他刑，第1 項有關
      合併計算執行期間之規定不適用之。」另刑法施行法第7
      條之2 第2 項規定：「因撤銷假釋執行殘餘刑期，其撤銷
      之原因事實發生在86年11月26日刑法修正公布後，94年1
      月7 日刑法修正施行前者，依86年11月26日修正公布之刑
      法第79條之1 規定合併計算其殘餘刑期與他刑應執行之期
      間。但其原因事實行為終了或犯罪結果之發生在94年1 月
      7 日刑法修正施行後者，依94年1 月7 日修正施行之刑法
      第79條之1 規定合併計算其殘餘刑期與他刑應執行之期間
      。」足見94年1 月7 日修正後之刑法關於撤銷假釋後，殘
      餘刑期與他刑應執行之期間固經修正，惟就有期徒刑之殘
      餘刑期須全部執行完畢後，始得再接續執行他刑之規定並
      無修正，換言之，曾經撤銷假釋執行殘餘刑期之被告，須
      先執行殘餘刑期，於殘餘刑期執行完畢後，再接續執行他
      刑，縱使符合假釋要件，亦僅得就他刑部分再獲假釋，殘
      餘刑期部分未列入合併計算假釋最低應執行之期間。本件
      被告因施用第一、二級毒品案件，經本院以90年度訴字第
      347 號判決判處有期徒刑7 月、4 月，應執行有期徒刑9
      月確定，復因竊盜等案件，經本院以90年度易字第550 號
      判決判處有期徒刑7 月、9 月，應執行有期徒刑1 年2 月
      確定，再經本院就前開90年度訴字第347 號及90年度易字
      第550 號判決所科之刑，以91年度聲字第169 號裁定定應
      執行有期徒刑1 年11月，於92年11月19日假釋出監，嗣經
      撤銷假釋，應執行殘餘刑期即有期徒刑4 月28日；又因施
      用第一級毒品案件，經本院以93年度訴字第243 號判決判
      處有期徒刑7 月確定，另因施用第一、二級毒品案件，經
      臺灣雲林地方法院以94年度訴字第41號判決判處有期徒刑
      1 年、5 月，應執行有期徒刑1 年2 月確定，再因偽造貨
      幣案件，經本院以94年度訴字第317 號判決判處有期徒刑
      4 年，復經臺灣高等法院及最高法院分別以94年度上訴字
      第2436號及95年度台上字第329 號判決駁回上訴確定，由
      臺灣雲林地方法院依據前開減刑條例之規定，就前開94年
      度訴字第41號判決所科之刑，以96年度聲減字第814 號裁
      定減刑，與95年度台上字第329 號判決所科之刑，定應執
      行有期徒刑4 年4 月，於93年6 月25日入監先執行上開撤
      銷假釋後應執行之殘餘刑期，於93年11月21日執行完畢後
      ，接續執行93年度訴字第243 號判決所科之刑與96年度聲
      減字第814 號裁定所定之執行刑，於97年3 月31日假釋出
      監，假釋期間於98年7 月15日始屆滿等情，此有臺灣基隆
      地方法院檢察署檢察官93年度執更丁字第227 號、93年度
      執丁字第1001號執行指揮書及臺灣高等法院97年度聲字第
      811 號刑事裁定在卷供參，並經本院依職權調閱臺灣基隆
      地方法院檢察署93年度執字第1001號、93年度執更字第
      227 號及97年度執更護字第51號執行卷宗查明無誤，因被
      告經撤銷假釋之原因事實發生於86年11月26日刑法修正公
      布後，94年1 月7 日刑法修正施行前，依據刑法施行法第
      7 條之2 第2 項之規定，應適用86年11月26日修正公布之
      刑法第79條之1 規定，又被告經撤銷假釋後應執行之殘餘
      刑期4 月28日，於93年6 月25日入監執行後，業於93年11
      月21日執行完畢，而被告係於98年3 月31日為本件犯行，
      亦即被告係於徒刑執行完畢後5 年內，故意再犯有期徒刑
      以上之罪，均為累犯，應分別依刑法第47條第1 項之規定
      加重其刑。
（五）爰審酌被告經觀察、勒戒及強制戒治，並屢經刑罰矯治後
      ，竟未戒除毒癮之惡習，而再三施用毒品，顯認缺乏戒斷
      決心，然其所為僅屬戕害自身之行為，未侵犯其他法益，
      且於本院審理時坦認犯行，犯後態度尚屬良好等一切情狀
      ，分別量處如主文所示之刑，並依法定其應執行之刑。
（六）扣案之殘渣袋1 只，為被告所有供持有第一級毒品犯罪所
      用之物；另扣案之注射針筒1 支及玻璃球吸食器2 只（扣
      案注射針筒為一般市售塑膠材質之注射針筒，扣案玻璃球
      吸食器則為玻璃圓球2 只，分別連結玻璃圓管1 支而成，
      玻璃圓球上各有1 孔，均非專供施用毒品之器具，業經本
      院當庭勘驗屬實），分別為被告所有供施用第一、二級毒
      品犯罪所用之物，均據被告供承在卷，應依刑法第38條第
      1 項第2 款之規定宣告沒收之。
據上論斷，應依刑事訴訟法第273 條之1 第1 項、第299 條第1
項前段，毒品危害防制條例第10條第1 項、第2 項、第23條第2
項，刑法第11條前段、第47條第1 項、第38條第1 項第2 款、第
51條第5 款，判決如主文。
本案經檢察官乙○○到庭執行職務。
中    華    民    國    98    年    5     月    27    日
                  刑事第二庭法    官  邰婉玲
以上正本證明與原本無異。
如不服本判決應於收受送達後10日內向本院提出上訴書狀，並應
敘述具體理由；其未敘述上訴理由者，應於上訴期間屆滿後20日
內向本院補提理由書（均須按他造當事人之人數附繕本）「切勿
逕送上級法院」。
中    華    民    國    98    年    5     月    27    日
                            書 記 官  彭筠凱
附錄所犯法條：
毒品危害防制條例第10條
施用第一級毒品者，處 6 月以上 5 年以下有期徒刑。
施用第二級毒品者，處 3 年以下有期徒刑。


司法院資訊處製作；財團法人民間司法改革基金會備份。
